【裁判字號】    90,交訴,182
【裁判日期】    901120
【裁判案由】    公共危險等
【裁判全文】
臺灣高雄地方法院刑事判決                          九十年度交訴字第一八二號
    公  訴  人  臺灣高雄地方法院檢察署檢察官
    被      告  乙○○
右列被告因公共危險等案件，經檢察官提起公訴（九十年度偵字第一０一八號），本
院判決如左：
    主  文
乙○○駕駛動力交通工具肇事，致人受傷而逃逸，處有期徒刑捌月；又因過失傷害人
，處有期徒刑肆月。應執行有期徒刑拾月。
    事  實
一、乙○○明知未考領有小型車普通駕駛執照，不得駕車，竟於民國八十八年十月十
    一日上午三時三十分許，駕駛動力交通工具即車牌號碼ＸＦ－四０一０號自用小
    貨車，沿高雄縣旗山鎮○○○路（劃有雙黃線之分向限制線）由北往南方向（起
    訴書誤繕為由南往北方向）行駛，途經延平一路二四六號前，本應注意汽車在劃
    有分向限制線之路段行駛時，不得駛入來車之車道內；並應注意車前狀況，隨時
    採取必要之安全措施，以避免道路交通事故之發生，當時雖天候陰，然夜間有照
    明，柏油路面平直無缺陷，道路無障礙物，視距良好，又依其智識、能力亦無不
    能注意之情事，竟疏未注意逆向行駛於延平一路北上車道，復未注意警戒車前動
    態，並採取適當、必要及有效之閃避或煞車等安全措施，適有甲○○騎乘車牌號
    碼ＯＶＪ－九五九號重型機車附載丙○○（甲○○、丙○○二人均未依規定配戴
    安全帽）沿延平一路由南往北方向行駛而至，乙○○閃不及，其所駕駛之自用小
    貨客車右前車側保險桿燈處撞及甲○○所騎乘機車車頭，相俊相、丙○○均人、
    車倒地，致甲○○受有右膝及右小腿擦傷；丙○○受有右前臂、右膝、右小腿、
    右足踝等處瘀傷等傷害。詎乙○○於肇事致人受傷後，不僅未留置現場等待警方
    前往處理，亦未將傷者送醫，反而駕車加速逃逸。嗣經路人黃建整記下乙○○所
    駕駛之自用小貨車車牌號碼後報警處理，因而查獲。
二、案經甲○○、丙○○告訴暨高雄縣警察局旗山分局報請臺灣高雄地方法院檢察署
    檢察官偵查起訴。
    理  由
一、訊據被告乙○○固不諱言於前揭時、地駕車肇事，並致使告訴人甲○○、丙○○
    受有如事實欄所示之傷害，及肇事後駕車逃逸等事實，惟矢口否認有何過失犯行
    ，辯稱︰渠雖逆向行駛，然本件車禍導因於告訴人甲○○騎乘之機車撞及伊所駕
    之小貨車云云。
二、惟查︰
  (一)右揭事實，業據告訴人甲○○、丙○○指訴綦詳，並經證人即現場目擊之黃建整
    於警訊時證述：「突然有一輛黃色ＸＦ－四０一０號自用小貨車逆向行駛，且速
    度即快撞及車牌號碼ＯＶＪ－九五九號重型機車車頭，．．該車肇事後未下車便
    轉入巷內再轉往屏東方向逃逸」等語屬實（八十八年十月十三日警訊）。查證人
    黃建整係偶然目擊本件車禍發生經過之路人，與被告之間素無糾葛，其應無編串
    誣指被告之理，是其證詞應可採信。且，依上開道路交通事故調查報告表及現場
    照片所顯示，本案肇事地點為高雄縣旗山鎮一路二四六號前，肇事前被告所駕駛
    前開自小貨車沿延平一路由北往南方向行駛，告訴人甲○○所騎乘之機車是沿該
    路由南往北方向行駛；事故發生後，被告所駕駛前開小貨車乃橫停放於北上外側
    慢車道，告訴人甲○○所騎乘之機車則停放在被告車輛之前方；又被告車輛留有
    煞車痕二條，分別為十一．二公尺、九公尺；另被告所駕自小貨車右車側保險燈
    損壞，告訴人甲○○所騎乘機車之車頭損壞，是本院綜合被告及告訴人車輛於肇
    事後之相關位置型態，肇事地點之路況、二車車行方向及車損等一切情狀，足認
    被告於肇事前駕駛自小貨車逆向行駛於延平一路北上車道，且未應注意車前狀況
    ，因而撞及告訴人甲○○所騎乘之機車甚明。
  (二)按汽車（含重型機車）應在遵行車道內行駛；在劃有分向限制線之路段，不得駛
    入來車道；且汽車行駛時，駕駛人應注意車前狀況，並隨時採取必要之安全措施
    ，道路交通安全規則第九十七條第一款、第二款、第九十四條第三項亦規定甚明
    ，此為一般汽車駕駛人所應注意並確實遵守之事項。被告雖未考領有小型車普通
    駕駛執照（業據其供明在卷），對於上開規定亦難諉稱不知。而當時雖天候陰，
    然夜間有照明、柏油路面無缺陷、無障礙物，且視距良好等情，此有高雄縣警察
    局道路交通事故調查報告表及現場照片六幀附於卷訊卷為證，依被告之智識、能
    力並無不能注意之情事，其竟疏於注意貿然逆向行駛，復未注意車前狀況，因而
    閃避不及，肇致本件車禍事故，其駕駛行為有過失，殆無疑義。
  (三)再者，告訴人甲○○、丙○○因本件車禍分別受有右膝、右小腿擦傷；右前臂、
    右膝、右小腿、右足踝等處瘀傷等傷害，亦有重安醫院驗傷診斷書二份存卷可查
    ，足認被告前述過失行為，核與告訴人甲○○、丙○○之傷害結果兩者間，顯有
    相當因果關係。
  (四)綜上所述，被告所辯，顯係事後卸責之詞，委無足採。本件事證明確，被告過失
    傷害犯行，堪以認定。
二、核被告所為，係犯刑法第一百八十五條之四駕駛動力交通工具肇事致人受傷而逃
    逸罪及第二百八十四條第一項前段普通過失傷害罪。按刑法第二百八十四條第一
    項之過失傷害罪，係針對行為人應注意、能注意而不注意之過失行為予以非難；
    而八十八年四月二十一日增訂之同法第一百八十五條之四之肇事致人死傷逃逸罪
    ，則以處罰肇事後故意逃逸之駕駛人為目的，俾促使駕駛人於肇事後能對被害人
    即時救濟，以減少死傷，是該罪之成立只以行為人有駕駛動力交通工具肇事，致
    人死傷而逃逸之事實為已足，至行為人之肇事是否有過失，則非所問，二者之立
    法目的及犯罪構成要件截然不同，且駕駛人之肇事逃逸，係在其過失行為發生後
    ，為規避責任，乃另行起意之另一行為，故行為人之過失犯行，與其肇事致人死
    傷而逃逸之故意行為，應屬併罰關係（最高法院八十九年度台上字第六二七０號
    判決意旨參照），是被告所犯上開罪名，犯意各別，行為不同，構成要件有異，
    應分論併罰之。又被告無照駕車，肇事致告訴人受傷，應依道路交通管理處條例
    第八十六條第一項規定加重其刑。被告上開過失犯行，同時導致告訴人甲○○、
    丙○○二人受傷，係一行為而觸犯數罪名，屬想像競合犯，依刑法第五十五條規
    定，仍從一過失傷害罪處斷。爰審酌被告未考領駕駛執照，仍貿然駕車行駛，復
    未注意車前狀況而肇事，肇事後又逃離現場，情節重大，且迄今尚未與告訴人達
    成民事上和解，惟犯後坦承部分犯行等一切情狀，分別量處如主文所示之刑，並
    定其應執行之刑。
據上論斷，應依刑事訴訟法第二百九十九條第一項前段，道路交通管理處罰條例第八
十六條第一項，刑法第一百八十五條之四、第二百八十四條第一項前段、第五十五條
、第五十一條第五款，罰金罰鍰提高標準條例第一條前段，判決如主文。
中      華      民      國      九十      年      十一    月    二十    日
                                      臺灣高雄地方法院交通法庭
                                          法  官  何  秀  燕
右正本證明與原本無異。
如不服本判決，應於判決送達後十日內，向本院提出上訴狀。
                            書記官  邱  靜  銘
中      華      民      國      九十      年      十一    月    二十    日
附錄本案判決論罪科刑之法條
道路交通管理處罰條例第八十六條第一項：
汽車駕駛人，無駕駛執照駕車、酒醉駕車、吸食毒品或迷幻藥駕車、行駛
人行道或行經行人穿越道不依規定讓行人優先通行，因而致人受傷或死亡
，依法應負刑事責任者，加重其刑至二分之一。
中華民國刑法第一百八十五條之四：
駕駛動力交通工具肇事，致人死傷而逃逸者，處六月以上五年以下有期徒刑。
中華民國刑法第二百八十四條第一項前段：
 (過失傷害罪)
因過失傷害人者，處六月以下有期徒刑、拘役或五百元以下罰金。


司法院資訊處製作；財團法人民間司法改革基金會備份。
